【裁判字號】    98,台上,4710
【裁判日期】    980820
【裁判案由】    常業竊盜
【裁判全文】
最高法院刑事判決            九十八年度台上字第四七一○號
上  訴  人  甲○○
                    26號
上列上訴人因常業竊盜案件，不服台灣高等法院台南分院中華民
國九十五年十月二十六日第二審更審判決（九十五年度上更(一)字
第三五六號，起訴案號：台灣嘉義地方法院檢察署九十二年度偵
字第六五○號），提起上訴，本院判決如下：
    主  文
原判決撤銷，發回台灣高等法院台南分院。
    理  由
本件原判決認定：上訴人甲○○與黃正（另案偵查中）共同基
於意圖為自己不法所有之常業竊盜犯意聯絡及恐嚇取財之概括犯
意聯絡，先由黃正於民國九十一年十一月初以不詳方式取得不
知情之林立文、陳照明如原判決附表（下稱附表）「匯款帳號」
欄所示之郵局帳號、金融卡，再於附表編號一、二、四、五、六
、十五所示時間、地點，推由黃正以不詳方式下手竊取各該編
號「被竊汽車車號」欄所示之汽車得手，並恃以維生，進而循車
內所留電話，推由黃正於附表「恐嚇取財時間」欄所示時間連
續以電話向車主丙○○、張福明、乙○○、林源泰、林仲佾、劉
雲慶恫稱，如想取回汽車，須將指定之金額匯入陳照明或林立文
上開帳戶，苟不聽命，即將汽車解體等語，丙○○等人因而心生
畏懼，經討價還價後，乃將附表「匯款金額」欄所示之現金匯入
，旋推由上訴人於附表「取款時間」、「提款機所屬郵局」等欄
所示時間、地點，攜帶黃正交付之金融卡，前往上開提款機提
領現金，得手後置入其所有之黑白條紋手提袋內，再將現金、金
融卡交還黃正。嗣於九十二年一月十五日下午二時三十分許，
為警在上訴人之住處查獲等情。因而撤銷第一審之判決，依修正
前刑法牽連犯從一重改判論處上訴人共同常業竊盜罪刑，固非無
見。
惟查：(一)、刑事訴訟之目的，固在發現實體真實，使刑法得以正
確適用，藉以維護社會安全，其手段則應合法、純潔、公平、公
正，以保障人權；倘證據之取得，非依法定程序，則應就人權保
障與公共利益之均衡維護，依比例原則予以審酌，以決定該取得
之證據應否具有證據能力。原判決以共同正犯黃正向被害人張
福明恐嚇要求付款否則將汽車解體之通訊監察譯文表、錄音帶，
未經上訴人爭執其真實性，即謂具有證據能力，並採為不利上訴
人之論證（見原判決第三頁末三行至次頁第十四行、第六頁第十
一至十三行）。然上開監聽錄音帶，係嘉義縣警察局於九十一年
十一月間（偵查卷第三十頁所附通訊監察譯文表之「日期」欄空
白）監聽黃正與張福明電話通訊之錄音，而刑事案件偵查中通
訊監察之核准，於通訊保障及監察法九十六年七月十一日修正前
，係檢察官之職權，警察機關尚不得逕自為之，原判決既認本件
並無檢察官核發之通訊監察書，上開監聽錄音即非合法取得之證
據，原判決未說明有無就人權保障與公共利益之均衡維護加以審
酌而得否賦予證據能力之理由，僅謂上訴人對該監聽錄音及譯文
均未爭執，其效力不受影響，自得引用為論罪之依據，難認與證
據法則無悖。(二)、九十二年二月六日增訂公布之刑事訴訟法施行
法第七條之三規定：「中華民國九十二年一月十四日修正通過之
刑事訴訟法施行前，已繫屬於各級法院之案件，其以後之訴訟程
序，應依修正刑事訴訟法終結之。但修正刑事訴訟法施行前已依
法定程序進行之訴訟程序，其效力不受影響」。係以程序從新為
原則，故修正刑事訴訟法施行前，已繫屬於各級法院之案件，於
新法施行後，應依修正後之程序終結之，僅修正刑事訴訟法施行
前已依法踐行之訴訟程序（包含相關證據法則之適用），基於法
的安定性，其效力不受影響而已。從而依修正後規定應踐行之訴
訟程序，例如被告對證人之對質、詰問權等事項，倘被告未捨棄
時，均應依修正後之程序為之，並就修正刑事訴訟法施行前及施
行後所合法取得，均具有證據能力之證據資料，本於合理之心證
以定其取捨，尚非謂修正刑事訴訟法施行前已依法定程序取得證
人之供述證據者，即得依刑事訴訟法施行法第七條之三但書規定
，剝奪被告依修正後程序對證人之對質、詰問權。又被害人乃被
告以外之人，本質上屬於證人，其陳述被害經過，亦應依人證之
法定偵查、審判程序具結，方得作為證據（本院九十三年台上字
第六五七八號判例意旨參照）。原判決採被害人丙○○、乙○○
、張福明、林源泰、林仲佾、劉雲慶於修正刑事訴訟法施行前在
警詢時之陳述，為上訴人與黃正共同犯本件之罪之主要論據。
惟上開證人，在偵審中俱未曾到場，而原審此次更審時，修正刑
事訴訟法已經施行，依刑事訴訟法施行法第七條之三規定，關於
被告對證人之對質、詰問權之行使，應依修正後之規定。且上訴
人在原審更審中，已爭執丙○○、乙○○、張福明、林源泰、林
仲佾、劉雲慶在警詢時陳述之證據能力（見更(一)卷第四四頁、第
五一頁、第七三頁、第八五至八六頁），原判決亦未認上訴人在
原審更審中業已捨棄對前揭證人等之反對詰問權，乃竟未依修正
後程序規定踐行證據之調查，即以事實審已依修正前之法定程序
調查證據及其時上訴人就前揭證人等之審判外陳述亦均表示無意
見云云，遽行審結，致剝奪上訴人對前揭證人等之對質、詰問權
，非唯與證據法則有違，其踐行之訴訟程序亦難謂適法。(三)、依
原判決認定之犯罪事實，黃正係竊取附表編號一、二、四、五
、六、十五所示之小客車並對各該車主恐嚇取財，上訴人則分擔
上開被害車主匯款後之提款行為，而與黃正為共同正犯等情。
如果無訛，則黃正於其被訴案件如何陳述（黃正偵查中經通
緝，但業緝獲歸案）？判決結果如何？與上訴人之利益即有重大
關係，自有詳加究明之必要。原審未傳喚黃正到場調查，即認
黃正有與上訴人共同為本件犯行，自嫌速斷。上訴意旨指摘原
判決不當，非無理由，因原判決上述之違背法令，影響於事實之
確定，本院無可據以自為判決，仍應將原判決撤銷，發回原審法
院更為審判。原判決認上訴人牽連犯恐嚇取財罪及說明不另為無
罪諭知部分，基於審判不可分原則，亦應併予發回。
據上論結，應依刑事訴訟法第三百九十七條、第四百零一條，判
決如主文。
中    華    民    國  九十八  年    八    月   二十   日
                      最高法院刑事第六庭
                          審判長法官  謝  俊  雄
                                法官  陳  世  雄
                                法官  魏  新  和
                                法官  吳  信  銘
                                法官  徐  文  亮
      本件正本證明與原本無異
                                      書  記  官
中    華    民    國  九十八  年    八    月  二十四  日
                                                Ａ


司法院資訊處製作；財團法人民間司法改革基金會備份。
